【裁判字號】    98,訴,1000
【裁判日期】    980825
【裁判案由】    確認派下權存在
【裁判全文】
臺灣板橋地方法院民事判決              98年度訴字第1000號
原      告  乙○○
            甲○○
共      同
訴訟代理人  陳盈潔律師
被      告  祭祀公業王觀蔭
法定代理人  丙○○
            丁○○
上列當事人間請求確認派下權存在事件，經本院於民國98年8 月
11日言詞辯論終結，判決如下：
    主      文
確認原告乙○○、甲○○對被告之派下權存在。
訴訟費用由被告負擔。
    事實及理由
一、程序方面：
    被告係於民國51年間向臺北縣土城鄉公所（目前改制為土城
    市公所）申請設立，規約約定祭祀地點為臺北縣土城市○○
    街45號，且被告之財產均位於臺北縣土城市境內，是本院就
    本件訴訟自有管轄權，合先敘明。
二、原告主張：緣被告係為祭祀先祖王觀蔭而於51年間設立之祭
    祀公業，規約第4 條約定由直系親屬接宗王姓奉祀祖先之男
    子傳祀，原告之父王文為三房王成河之子孫，乃繼承原告之
    祖父林英俊之派下員權利，又原告之父王文有五子（其中原
    告乙○○、甲○○分別為三子、五子；長子丙○○並身為被
    告法定代理人，次子王正昆為原告之叔王石印收養。至於四
    子王天生業已死亡，且已絕嗣），依規約第4 條規定原告為
    男性直系子孫自屬派下員。詎被告於77年間向斯時土城鄉公
    所辦理派下員員名冊備查時，僅將丙○○列入為派下員，漏
    列原告為派下員，固經原告要求被告補列，被告雖向土城市
    公所申請辦理，惟均未獲准，是有提起本件確認之訴，確認
    原告對被告之派下權存在等情。並聲明：如主文所示。
三、被告則以：原告尚應提出相關資料等情為辯。並聲明：原告
    之訴駁回。
四、按確認之訴非原告有即受確認判決之法律上利益者，不得提
    起，民事訴訟法第247 條第1 項前段定有明文。而所謂即受
    確認判決之法律上利益，係指法律關係之存否不明確，原告
    主觀上認其在法律上之地位有不安之狀態存在，且此種不安
    之狀態，能以確認判決將之除去者而言，若縱經法院判決確
    認，亦不能除去其不安之狀態者，即難認有受確認判決之法
    律上利益，亦經最高法院著有52年臺上字第1240號判例可資
    參照。本件所爭執之原告對被告之派下權是否存在，為構成
    法律關係之重要內容，如不訴請確認，則原告主張之派下權
    利是否存在，無法明確；且被告曾於98年初向土城市公所就
    本件爭執申辦派下員變動及管理人變更，未獲土城市公所准
    予備查，難謂原告在私法上之地位無受侵害之危險。揆諸首
    開說明，原告提起本件確認之訴以排除此項危險，自有受確
    認判決之法律上利益，核與民事訴訟法第247 條第1 項前段
    之規定並無不合。
五、原告主張原告之父王文為被告派下員，王文死後，原告之兄
    即被告法定代理人丙○○業經被告列為派下員。原告既屬規
    約第4 條所稱男子直系子孫，自應列為被告派下員，詎被告
    未將原告列於派下員名冊，自有提起本件確認之訴之必要等
    語。被告對於原告之兄即被告法定代理人丙○○列名於被告
    派下員名冊，遺漏原告未列入一節，並無爭執；本院為求慎
    重，依職權向土城市公所調取被告所有申報資料，經遍尋該
    案全卷，均無發現原告曾出具拋棄書，或曾以其他相關表示
    拋棄身為被告派下員權利之證明；而原告之所以未列入被告
    之派下員，係因被告於77年間向斯時土城鄉公所申請派下員
    變動核備時，誤將所附繼承系統表關於原告姓名下方誤繕「
    （拋棄書）」所致，此亦為被告98年2 月9 日祭祀字第9800
    2 號函向土城市公所申請備查被告變動派下全員案，經細繹
    該函中：「查祭祀公業王觀蔭申請派下員變動後名冊，因貴
    所存檔資料與77年3 月21日派下員變動後名冊未盡相符，其
    原因查明乙○○、王天生（歿）、甲○○等三員尚無立拋棄
    書，又本公業77年3 月21日附送派下員變動拋棄人名冊亦無
    該三員之名，至於其繼承系統表備註拋棄書係因前打字行誤
    打；．．．並查乙○○、王天生（歿）、甲○○至今確具有
    派下權存在，檢附77年3 月21日派下員變動拋棄人名冊一份
    ，懇請准予更正並列入派下員變動後名冊，．．．」等文字
    ，則原告主張其等應與被告法定代理人丙○○同列為被告派
    下員等情，即與證據及事實並無相悖，洵屬有據。
六、綜上，原告提起本件訴訟，請求確認其等對被告之派下權存
    在，均有理由，應予准許。
七、訴訟費用負擔之依據：民事訴訟法第78條。
中    華    民    國    98    年    8     月    25    日
                  民事第二庭法  官  鍾啟煌
以上正本係照原本作成。
如對本判決上訴，須於判決送達後20日內，向本院提出上訴狀，
上訴臺灣高等法院（應按他造人數提出繕本）。
中    華    民    國    98    年    8     月    25    日
                            書記官  張國仁


司法院資訊處製作；財團法人民間司法改革基金會備份。
